臺灣板橋地方法院交通事件裁定　　　 100年度交聲字第1421號
原處分機關　臺北市交通事件裁決所
異　議　人
即受處分人　吳道胤
上列異議人即受處分人因違反道路交通管理處罰條例案件，對於
臺北市交通事件裁決所於民國100 年4 月27日北市裁罰字第裁22
-AEY230736號裁決書，聲明異議，本院裁定如下：
    主  文
異議駁回。
    理  由
一、原處分意旨略以：異議人即受處分人吳道胤於民國99年2 月
    13日0 時22分許，駕駛車牌號碼1327-EQ 號自小客車，行經
    臺北市○○路196 號前，因酒後駕車，經警攔停舉發，對異
    議人實施酒精濃度測試，測試值達每公升0.58毫克超過規定
    標準，為臺北市政府警察局中正第一分局警員以異議人違反
    道路交通管理處罰條例第35條第1 項第1 款規定，填掣北市
    警交字第AEY230736 號舉發違反道路交通管理事件通知單當
    場舉發，嗣經原處分機關於100 年4 月27日以北市裁罰字第
    裁22-AEY230736號違反道路交通管理事件裁決書，依據道路
    交通管理處罰條例第35條第1 項第1 款及違反道路交通管理
    事件統一裁罰基準表之規定，以異議人原應裁處罰鍰新臺幣
    （下同）49,500元，惟因同一行為所涉公共危險罪嫌，已由
    臺灣臺北地方法院檢察署檢察官處分緩起訴，並命向國庫支
    付22,500元，因尚不足罰鍰27,000元，故再裁處異議人罰鍰
    27,000元，已繳送吊扣駕駛執照12個月，並應參加道路交通
    安全講習。
二、聲明異議意旨略以：伊因酒後駕車違規，獲緩起訴，並已向
    國庫支付2 萬2 千5 佰元在案，基於一事不二罰原則，原處
    分機關不應再裁決伊繳納罰鍰2 萬7 千元（聲明異議狀誤載
    為4 萬9 千5 佰元），並執行吊扣駕照，為此聲明異議，請
    求撤銷原處分關於交通違規罰鍰等語。
三、按汽車駕駛人飲用酒類或其他類似物後其吐氣所含酒精濃度
    超過每公升0.25 毫 克或血液中酒精濃度超過百分之0.05以
    上者，不得駕車，道路交通安全規則第114 條第2 款定有明
    文；又汽車駕駛人，駕駛汽車經測試檢定有酒精濃度超過規
    定標準之情形者，處1 萬5 千元以上6 萬元以下罰鍰，並當
    場移置保管該汽車及吊扣其駕駛執照1 年；又汽車駕駛人有
    第35條第1 項規定之情形者，應接受道路交通安全講習，道
    路交通管理處罰條例第35條第1 項第1 款、第24條第1 項第
    2 款均有明文規定。惟按行政罰法第26條第1 項前段明定：
    一行為同時觸犯刑事法律及違反行政法上義務規定者，依刑
    事法律處罰之。足見當處罰目的、方式相同時，若依刑事法
    律處罰足以資警惕時，即無為一事二罰再處以行政罰之必要
    ；但罰鍰以外之沒入或其他種類行政罰，因兼具維護公共秩
    序之作用，為達行政目的，行政機關仍得併予裁處。又此所
    稱「其他種類行政罰」，係指違反行政法上之義務應受「裁
    罰性」之「不利處分」而言，依行政罰法第2 條規定，應包
    括限制或禁止行為之吊扣證照處分及警告性之講習處分在內
    。又按刑事訴訟法第253 條之1 所指之緩起訴處分，其中檢
    察官命被告為金錢給付部分，並得為民事強制執行名義，而
    具有強制性、懲罰性；雖不若易科罰金係以支付金錢作為自
    由刑之替代，惟經由緩起訴處分條件之履行，可使其免於遭
    檢察官起訴，仍具有替代刑罰之效果，且實質上有一定金額
    之支付，而屬「實質之刑事法律處罰」，自應有行政罰法第
    26 條 第1 項「一事不二罰」規定之適用，此由同法第2 項
    未將緩起訴處分與不起訴處分等同列，益見緩起訴處分有同
    法第1 項規定之適用。惟94年12月28日修正公佈，並自95年
    7 月1 日施行之道路交通管理處罰條例第35條第8 項規定：
    「……前項（指有酒精濃度超過規定標準而駕駛車輛等情形
    ）汽車駕駛人，經裁判確定處以罰金低於本條例第92條第3
    項所訂最低罰鍰基準規定者，應依本條例裁決繳納不足最低
    罰鍰之部分。」，依其性質，係屬94年2 月5 日公佈，並自
    95年2 月5 日施行之行政罰法第26條第1 項之特別規定。從
    而，緩起訴所履行之金錢給付不足道路交通管理事件統一裁
    罰基準表最低裁罰基準時，原處分機關就不足金額部分，仍
    得加以裁罰。
四、經查：
  (一)異議人於前述時地，酒後駕駛上開自小客車，經警檢測呼氣
    酒精濃度達0.58mg/L，原處分機關乃裁處異議人繳納尚不足
    罰鍰27,000元，已繳送吊扣駕駛執照12個月，並應參加道路
    交通安全講習等情，有臺北市政府警察局舉發違反道路交通
    管理事件通知單、臺北市交通事件裁決所違反道路交通管理
    事件裁決書各1 紙附卷可稽，堪予採憑。又異議人因上開酒
    駕案件，業經臺灣臺北地方法院檢察署（下稱臺北地檢署）
    檢察官於99年3 月26日以99年度偵字第5414號為期間1 年、
    於緩起訴處分確定，且收受緩起訴處分命令通知書後3 個月
    內支付22,500元予國庫之緩起訴處分，嗣於99年4 月27日確
    定，且異議人已於99年10月2 日支付22,500元予國庫，嗣該
    緩起訴期間於100 年4 月26日屆滿未經撤銷等情，有該緩起
    訴處分書、台北地檢署99年度偵字第5414號緩起訴處分書、
    臺灣高等法院被告前案紀錄表、本院辦理刑事案件電話紀錄
    查詢表各1 份在卷可稽，亦堪認定。異議人既已受緩起訴之
    處分，且緩起訴期間已期滿，實質上係該當行政罰法第26條
    第1 項所定之「刑事法律處罰」，而有「一事不二罰」規定
    之適用；是原處分機關僅得就不足「道路交通管理事件統一
    裁罰基準表所訂最低裁罰基準」（本件係酒後駕駛自小客車
    故為「49,500元」）部分加以裁罰；即其中27,000部分之裁
    罰係屬適法（49,500-22,500 ＝27,000）。揆諸前揭之規定
    及說明，原處分機關於緩起訴處分期間屆滿即100 年4 月27
    日後，再依道路交通管理處罰條例第35條第1 項第1 款規定
    ，對異議人上開酒後駕車之違規行為為本件之裁罰，應屬適
    法。
  (二)至於原處分依道路交通管理處罰條例第35條第1 項第1 款、
    第24條第1 項第2 款之規定，另對異議人裁處吊扣駕駛執照
    12個月（已繳送）及應參加道路交通安全講習部分，異議人
    雖未於聲明異議狀中明確陳明對此部分裁罰亦請求撤銷之意
    見，惟此部分處分係原處分機關基於前開單一之違規行為所
    為處分之一部，異議人對於其中之罰鍰既已表明不服之旨，
    自應認其已對該案之處分全部聲明不服，本院自應併予審究
    。揆諸前開規定及說明，此二部分之處分係屬罰鍰以外之其
    他種類行政罰，係屬為達成遏止酒後駕車之不法行為，維護
    道路交通用路權人之安全法益等行政目的所必要之不利處分
    ，因兼具維護公共秩序之作用，為達行政目的，是原處分機
    關就此部分之併予裁處，於法並無不合。
五、綜上所述，異議人於上開時、地確有駕駛自小客車經測試檢
    定酒精濃度值達每公升0.58毫克之違規行為，原處分機關依
    前揭道路交通管理處罰條例第35條第1 項第1 款及第24 條
    第1 項第2 款之規定，裁處異議人吊扣駕駛執照12個月，並
    應參加道路交通安全講習之其他種類行政裁罰部分，於法並
    無不合，另以異議人原應裁處罰鍰49,500元，惟異議人因同
    一行為所涉公共危險罪嫌，已依臺北地檢署緩起訴處分支付
    國庫22,500元，尚不足罰鍰27,000元為由，裁處異議人罰鍰
    27,000元，於法亦無違誤。據此，本件異議為無理由，應予
    駁回，以期適法。
據上論斷，應依道路交通事件處理辦法第18條，裁定如主文。
中    華    民    國  100     年    5     月    26    日
                  交通法庭    法  官  鄭凱文
上列正本證明與原本無異。
如不服本裁定，應於裁定送達後五日內敘明抗告理由，向本院提
出抗告狀。
                              書記官  陳筱惠
中    華    民    國   100    年    5     月    27    日